最　高　行　政　法　院　裁　定
                                     100年度裁字第2359號
抗  告  人　孫九仁
　　　　　　　　　　　　　送達代收人　孫兆明
                          康區復國路69巷51號
上列抗告人因與相對人國防部間國軍老舊眷村改建條例事件，對
於中華民國100年3月29日臺北高等行政法院100年度再更字第1號
裁定，提起抗告，本院裁定如下︰
　　主  文
抗告駁回。
抗告訴訟費用由抗告人負擔。
　　理  由
一、按抗告法院認抗告為不合法或無理由者，應為駁回抗告之裁
    定。
二、本件抗告人因國軍老舊眷村改建條例事件，循序提起行政訴
    訟，為臺北高等行政法院（下稱原審法院）95年度訴字第39
    79號判決駁回，抗告人不服，提起上訴，因上訴逾期，經原
    審法院裁定駁回，抗告人仍不服，提起抗告，經本院97年度
    裁字第3471號裁定駁回確定。嗣抗告人對原審法院95年度訴
    字第3979號判決提起再審之訴，經原審法院97年度再字第16
    6號裁定（下稱前裁定）以其提起再審之訴逾期，再審之訴
    不合法而裁定駁回，抗告人仍不服，提起抗告，經本院98年
    度裁字第3039號裁定，以其抗告逾期，裁定駁回之。抗告人
    不服前裁定，以其有行政訴訟法第273條第1項第1款、第14
    款規定情形，聲請再審。經原審法院99年度再字第7號裁定
    以顯已逾再審法定不變期間，其再審之聲請自非合法，而裁
    定駁回。抗告人仍不服，提起抗告，經本院99年度裁字第35
    40號裁定廢棄原審法院97年度再字第166號裁定，發回原審
    法院更為裁判。經原審法院100年度再更字第1號裁定（下稱
    原裁定）略以：(一)、前裁定雖已裁定指定受命法官，但不表
    示該案已經遵守再審期間規定，前裁定逕依行政訴訟法第27
    8條第1項裁定駁回再審之訴，主文理由並無矛盾。(二)、按上
    訴不變期間與再審之訴不變期間固各自獨立，但「再審之訴
    不變期間」原則上係自「判決確定」時起算，故判決確定時
    點，影響再審之訴有無遵守不變期間之認定。又判決何時確
    定，要看有無合法上訴，有合法上訴者，判決於上訴審判決
    確定時確定，無合法上訴者，則該判決於上訴期間屆滿時確
    定，易言之，上訴逾不變期間之當事人，於上訴、抗告均遭
    駁回確定當時，已可確定其上訴為不合法，此時原判決確定
    時間即自上訴期間屆滿起算，而再審不變期間亦自此時點（
    判決確定時）起算，則有可能於不合法上訴抗告均遭駁回確
    定當時，亦已逾再審之不變期間，此乃上訴不變期間與再審
    不變期間必然之牽連。(三)、抗告人對原審法院95年度訴字第
    3979號判決，提起再審之訴，經前裁定認為「原確定判決係
    於96年8月22日送達抗告人之訴訟代理人而生合法送達之效
    力。抗告人雖提起上訴，然因上訴逾期，經原審法院裁定駁
    回；抗告人不服，就該駁回裁定提起抗告，復經本院以97年
    7月10日97年度裁字第3471號裁定駁回確定。是原判決因於
    上訴期間內無合法之上訴，依行政訴訟法第212條規定，應
    於96年9月11日即上訴期間屆滿時確定。抗告人遲至97年8月
    26日始提本件再審之訴，有訴狀上收文戳記所載日期可考，
    乃已逾越上開期間。是揆諸前開說明，本件再審之訴為不合
    法，應予駁回」，是抗告人於97年7月16日收受本院97年度
    裁字第3471號裁定（確定上訴為不合法）時，其就原審法院
    95年度訴字第3979號判決之再審不變期間已經屆滿，抗告人
    遲至97年8月26日始對原審法院95年度訴字第3979號判決提
    起再審，當然已逾不變期間，該不合法上訴經駁回抗告而確
    定時，再審不變期間亦已經屆滿。從而前裁定係基於「無合
    法上訴（上訴逾期）」認定原審法院95年度訴字第3979號判
    決於96年9月11日上訴期間屆滿時確定，並進而認定「再審
    之訴逾期」，符合法律規定，並非訴外裁判，亦難認適用法
    規錯誤。(三)、按行政訴訟法第108條第2項規定僅係訓示規定
    ，行政機關縱未遵守，亦不會因此導致敗訴之結果，何況前
    裁定認再審之訴因逾越不變期間而不合法，依行政訴訟法第
    278條第1項即應裁定駁回再審之訴，勿庸為實體審理，亦無
    從為抗告人勝訴之裁判，前裁定駁回抗告人之訴，其適用法
    規並無錯誤。(四)、按再審之訴必須合法，法院方有實體審理
    之必要，也才有調查原審法院95年度訴字第3979號判決有無
    違誤之必要，抗告人就原審法院95年度訴字第3979號判決所
    提起之再審之訴既不合法，前裁定當然勿庸再斟酌其所提之
    證據，抗告人之主張尚不足採。(五)、抗告人就原審法院95年
    度訴字第3979號判決所提起之再審之訴既不合法，其訴之聲
    明請求之實體事項即無再加以裁判之必要，抗告人於99年9
    月25日聲請狀，併聲請「就本院99年度再字第7號裁定就99
    年1月12日再審聲請狀之實體事項為補充裁定」，自無必要
    。綜上，本件再審聲請為無理由，因予裁定駁回。
三、本院經核原裁定於法並無不合，抗告意旨仍執詞略謂：抗告
    人因前裁定指責抗告人再審逾期時，顯未依規定扣除在途期
    間13日，抗告人提起抗告，經本院99年度裁字第3540號裁定
    ，廢棄該裁定，發回原審法院更為裁判。但原裁定，仍未依
    規定扣除在途期間13日。本件抗告人居住原臺南縣（已改制
    為臺南市），按司法院規定，向原法院為訴訟行為，應扣除
    在途期間13日。原審法院先後二裁定，竟未適用行政訴訟法
    第89條，誣指逾期，令人難以信服。又依行政訴訟法第108
    條規定，行政法院除依前條規定駁回原告之訴或移送者外，
    應將訴狀送達於被告，並得命被告以答辯狀陳述意見。被告
    機關經行政法院通知後，應於10日內將卷證送交行政法院。
    則具答辯狀亦應於10日內送交甚明。但原裁定謂「僅係訓示
    規定，行政機關縱未遵守，亦不會因此導致敗訴之結果。」
    顯對抗告人不公平等語。然查本院99年度裁字第3540號裁定
    ，係指抗告人對之聲請再審之前裁定係於98年10月2日送達
    抗告人，其抗告之不變期間10日，應自該裁定送達翌日98年
    10月3日起算，因抗告人住居於臺南市永康區（前臺灣省臺
    南縣永康市）而非住居於為該裁定之原審法院即臺北高等行
    政法院管轄區域內，且無訴訟代理人住居該裁定法院所在地
    ，得為期間內應為之訴訟行為，其在途期間之計算應按臺北
    高等行政法院以7日計，再加上其住居地高雄高等行政法院
    管轄區域內之在途期間6日，合計為13日，算至同年10月25
    日屆滿，該日為星期日，乃以其次日即同年10月26日代之。
    抗告人於同年10月23日向為該裁定之原審法院提出抗告狀，
    並已補繳抗告裁判費，原審法院未以抗告不合法駁回抗告，
    將抗告事件移送抗告法院即本院，則誠難遽爾認其不發生阻
    斷該裁定確定之效力，而謂該裁定於抗告期間屆滿時即告確
    定，亦即不得逕謂該裁定於98年10月19日即已確定，並以其
    計算再審期間。原審法院99年度再字第7號裁定未詳為審究
    上開情事，即逕以前裁定於98年10月19日已告確定，進而以
    再審不變期間自98年10月19日之翌日起算30日，扣除在途期
    間13日於98年12月1日已告屆滿，認其聲請本件再審逾期予
    以駁回，即有未合。而將原審法院99年度再字第7號裁定廢
    棄，發回原審法院調查後另為適法之裁判。惟前裁定係就抗
    告人以原審法院95年度訴字第3979號確定判決有再審事由，
    所提再審之訴，論以：對於第二審判決於上訴期間內提起上
    訴，第三審法院以其上訴另有其他不合法情形，以裁定駁回
    其上訴者，對原判決提起再審之訴時，其再審不變期間固應
    自裁定確定翌日起算（參看司法院院解字第3007號解釋）。
    但對於第二審判決逾越上訴期間後之上訴，第三審法院以上
    訴逾期為不合法裁定駁回者，其再審不變期間仍應自原判決
    確定翌日起算，不得自駁回上訴裁定確定翌日起算再審不變
    期間。否則，當事人於判決上訴及再審期間逾越後，先對判
    決提起上訴，俟法院以其上訴逾期，裁定駁回其上訴後，反
    而可依裁定確定翌日起算判決再審期間，得對該判決提起再
    審之訴，無疑許當事人依其個人意思延展再審法定不變期間
    ，顯非法之所許。茲原審法院95年度訴字第3979號判決係於
    96年8月22日送達抗告人之訴訟代理人（見原審法院95年度
    訴字第3979號卷第153頁；依同卷第128頁委任狀所示，抗告
    人且授與該訴訟代理人上訴之權），而生合法送達之效力。
    抗告人雖提起上訴，然因上訴逾期，經原審法院裁定駁回，
    抗告人不服，就該駁回裁定提起抗告，復經本院以97年度裁
    字第3471號裁定駁回確定。是原審法院95年度訴字第3979號
    判決因於上訴期間內無合法之上訴，依行政訴訟法第212條
    規定，應於96年9月11日即上訴期間屆滿時確定。抗告人遲
    至97年8月26日始提本件再審之訴，已逾越再審不變期間，
    本件再審之訴為不合法，而予駁回。從而，原審法院95年度
    訴字第3979號判決，抗告人所委任訴訟代理人住居該判決法
    院所在地，得為期間內應為之訴訟行為，故在途期間之計算
    ，並無抗告人所主張得按臺北高等行政法院以7日計，再加
    上其住居地高雄高等行政法院管轄區域內之在途期間6日，
    合計為13日之情形。況縱認在途期間合計為13日，然抗告人
    遲至97年8月26日始提再審之訴，亦顯逾越再審不變期間。
    再依行政訴訟法第108條規定「（第1項）行政法院除依前條
    規定駁回原告之訴或移送者外，應將訴狀送達於被告。並得
    命被告以答辯狀陳述意見。（第2項）原處分機關、被告機
    關或受理訴願機關經行政法院通知後，應於10日內將卷證送
    交行政法院。」之意旨，被告未提出答辯狀者，僅失陳述意
    見之機會，並無失權之效果。行政訴訟實務上，被告未提出
    答辯狀者，為數不少，但並不影響訴訟之進行。原裁定認僅
    係訓示規定，並無違誤。綜上所述，原裁定駁回抗告人再審
    之聲請，於法尚無不合，抗告意旨求予廢棄，難認有理由，
    應予駁回。
四、據上論結，本件抗告為無理由。依行政訴訟法第104條、民
    事訴訟法第95條、第78條，裁定如主文。
中　　華　　民　　國　　100　 年　　9　　 月　　22　　日
                    最高行政法院第四庭
                        審判長法官　吳　明　鴻
                              法官　林　茂　權
                              法官　侯　東　昇
                              法官　林　金　本
                              法官　陳　國　成

以  上  正  本  證  明  與  原  本  無  異
中　　華　　民　　國　　100　 年　　9　　 月　　23　　日
　　　　　　　　　　　　　　　書記官　王　福　瀛